最高法院民事判決　　　　　　　九十四年度台上字第六０四號
　　上　訴　人　德寶營造股份有限公司
　　　　　　　　　　　　號8樓.
　　法定代理人　林文隆
　　訴訟代理人　楊仲傑律師
　　被 上訴 人　內政部營建署
　　法定代理人　陳光雄
　　訴訟代理人　謝家健律師
上列當事人間請求給付工程款事件，上訴人對於中華民國九十二
年九月九日台灣高等法院第二審判決（九十一年度重上字第四三
五號），提起上訴，本院判決如下：
    主  文
上訴駁回。
第三審訴訟費用由上訴人負擔。
    理  由
查上訴人之法定代理人雖於上訴第三審前之民國九十二年六月間
變更為林文隆，惟其在原審之訴訟代理人受有得提起第三審上訴
之特別委任，應視為訴訟停止之事由，發生於提起上訴以後。茲
據林文隆提出公司變更登記表影本為證，並聲明承受訴訟，核無
不合，應予准許。又被上訴人之法定代理人已於本件上訴第三審
後，變更為陳光雄，茲據其具狀聲明承受訴訟，經核亦無不合，
併應准許，合先敘明。
次查本件上訴人主張：伊於民國八十九年一月十七日與被上訴人
訂立工程採購契約（下稱系爭合約），由伊承作「嘉義市建國一
五六村新建工程」（下稱系爭工程）。於施工期間，鑒於由交通
部公路局主辦（下稱公路局），同為上訴人承攬之「西濱快速公
路ＷＨ六三標金湖至水井段工程（主體工程）」（下稱西濱公路
ＷＨ六三標工程）路堤填築所需土方不足之實際需要，及工程地
點所在土源短缺之現實困境，遂將系爭工程開挖地下室剩餘土方
其中之十四萬二千二百十六立方公尺運至該工程工地，作為路堤
填築材料。嗣系爭工程棄土計畫書於九十年二月十九日審核通過
後，被上訴人竟就審定前之施工不予承認，並就此部分拒絕估驗
計價付款。依系爭合約第十六條付款辦法約定，上訴人得按期請
領完成工程價值之百分之九十，又依上開合約約定，每立方公尺
之棄運土方以新台幣（下同）一百六十三元計價，合計被上訴人
應給付此部分工程款二千一百十五萬六千四百八十七元，並應給
付依工程費用百分之十五點五計算之稅捐、利潤及管理費等情，
爰依工程契約，求為命被上訴人給付二千四百零九萬六千八百六
十六元暨加付法定遲延利息之判決。
被上訴人則以：系爭工程之棄土計畫因可歸責於上訴人之事由致
遲至九十年二月十九日始經核定，而上訴人於該棄土計畫核定前
，未經伊同意即逕行開挖並運棄剩餘土石方，伊自無給付工程款
之義務。又兩造雖於九十年三月二十七日就包括系爭工程款之審
核估驗等問題召開施工協調會並達成協議。惟上訴人並不能證明
系爭工程土石方確係如數運棄至借土計畫預定地，是伊亦無從估
驗付款等語，資為抗辯。
原審審理結果以：本件上訴人主張與被上訴人訂立系爭合約，由
上訴人承攬系爭工程，並約定每立方公尺之棄運土方以一百六十
三元計價，上訴人得按期請領完成工程價值百分之九十工程款，
並以工程費百分之十五點五計算稅捐、利潤及管理費之事實，為
被上訴人所不爭執，並有系爭合約及標單工程詳細表等件為證，
固堪信為真正。然上訴人提出之棄土計畫書未能依約包括棄土位
置、棄運路線及棄土場所同意收容處理之證明文件，經被上訴人
多次簽註意見退還上訴人補正，迄上訴人第五次送件，被上訴人
始於九十年二月十九日核定系爭工程之棄土計畫書，堪認簽署之
遲延係因可歸責於上訴人之事由所致。而上訴人於棄土計畫書審
定前，屢經被上訴人及監造單位制止而仍擅自進行開挖及運棄土
方工程，應認已有違約且情節重大，被上訴人已得拒絕付款，且
上訴人亦不能證明訴外人一欣工程行將系爭工程土石方運棄至西
濱公路ＷＨ六三標工程用地之數量如何，且又未能提出足以證明
運棄至最後核定合法棄土場之土石方數量之運送憑證，送由系爭
工程之監造建築師審核，依兩造之協調會結論，上訴人亦不能逕
行請求被上訴人辦理估驗付款。又棄運土方之工程款，依契約約
定係以開挖及運棄合併計價，故上訴人應依約完成開挖及運棄工
程後，始得請求被上訴人估驗付款，其既僅完成挖方工程，或於
完成挖方工程後違約棄運，均不得認已依約完成承攬工作，而得
請求被上訴人給付工程款及按工程計價之稅捐、利潤及管理費。
綜上所述，上訴人依工程契約請求被上訴人給付工程款及按工程
費用百分之十五點五計算之稅捐、利潤及管理費合計二千四百零
九萬六千八百六十六元本息，非有理由，不應准許云云，為其心
證之所由得，爰將第一審所為上訴人敗訴之判決予以維持，駁回
上訴人之上訴（及追加之訴），經核於法並無違誤。上訴論旨，
就原審取捨證據、認定事實暨解釋契約之職權行使，指摘原判決
違背法令，求予廢棄，非有理由。
據上論結，本件上訴為無理由。依民事訴訟法第四百八十一條、
第四百四十九條第一項、第七十八條，判決如主文。
中　　華　　民　　國　九十四　年　　四　　月　　七　　日
                      最高法院民事第三庭
                          審判長法官  朱　錦　娟
                                法官  顏　南　全
                                法官  許　澍　林
                                法官  袁　靜　文
                                法官  陳　淑　敏
      本件正本證明與原本無異
                                      書  記  官
中　　華　　民　　國　九十四　年　　四　　月　十四　　日
                                                    Ｒ
